臺灣彰化地方法院刑事判決　　　　　　　　　　　　九十一年度交訴字第一二九號
　　公　訴　人　臺灣彰化地方法院檢察署檢察官
　　被　　　告　乙○○
右列被告因公共危險等案件，經檢察官提起公訴（九十一年度偵字第五九九八號），
本院判決如左：
    主  文
乙○○服用酒類，不能安全駕駛動力交通工具而駕駛，處有期徒刑陸月，如易科罰金
以佰元折算壹日；又因過失傷害人，處有期徒刑月，如易科罰金以佰元折算壹
日。應執行有期徒刑捌月，如易科罰金以佰元折算壹日。
其餘被訴駕駛交通工具肇事逃逸罪部分，無罪。
    事  實
一、乙○○於民國九十一年一月二十一日上午六時起，在彰化縣彰化市八卦山處，飲
    用啤酒，迄於同日十一時許，其酒後吐氣所含酒精成份已達每公升０．八０毫克
    ，業至不能安全駕駛動力交通工具之程度，其於彼時，仍駕駛車牌號碼Ａ五─二
    ０二六號自用小客車行駛於道路欲返回住處，於同日十一時三十分許，其駕駛前
    開自小客車，沿彰化縣彰化市○○路，由北往南方向，行經未劃標線之崙美路三
    五五之一號前時，其應注意汽車行駛時，駕駛人應注意車前狀況，並隨時採取必
    要之安全措施及在未劃線之道路，應靠右行駛，且依當時情形並無不能注意之情
    事，其竟疏未注對向有來車駛至，為求超越前車即冒然向左偏向行駛，致自小客
    車之車頭左前處，直接撞及對向駛來，由甲○○駕駛之車牌號碼九Ｈ─四五九七
    號自用小貨車右前車頭處，而該自用小貨車受撞後，車頭有凹陷及變形，甲○○
    之雙腿並因之受夾，且受有兩小腿擦傷、右下肢撕裂傷約三公分傷害。
二、案經被害人甲○○訴由彰化縣警察局彰化分局報告臺灣彰化地方法院檢察署檢察
    官偵查起訴。
    理  由
一、右揭犯罪事實，業據被告乙○○於警訊、偵查時及本院審理中，坦承不諱，核與
    告訴人甲○○指訴之情節相符，復有道路交通事故調查報告表一份、酒精測試單
    一紙、診斷書一紙及照片八禎在卷可資佐證。按酒精濃度呼氣達每公升０．五五
    毫克（０．五五ＭＧ／Ｌ）或血液中酒精濃度達０．一一％以上者，肇事率為一
    般正常人之十倍，已達不能安全駕駛動力交通工具之標準，此亦有法務部八十八
    年五月十八日法八八檢字第００一六六九號函可資參照，而被告為警查獲時，其
    吐氣所含酒精成份高達每公升０．八０毫克，顯已不能安全駕駛動力交通工具，
    且其酒後駕車肇事，益徵其已達不能安全駕駛之程度。次按「汽車行駛時，駕駛
    人應注意車前狀況，並隨時采取必要之安全措施及在未劃線之道路，應靠右行駛
    」，道路交通安全規則第九十四條第三項及第九十五條第一項定有明文，被告駕
    車自應注意上述道路交通安全規定，依道路交通事故調查報告表所載，本件肇事
    當時雖為日光普照之白天，然天候晴、道路為直路、路面乾燥、無缺陷且無障礙
    物，故客觀上被告並無不能注意之情事，其於前揭時、地駕車竟疏未注意車前狀
    況，採取必要之安全措施及為求超越前車而冒然向左偏向行駛致由撞對向來車而
    肇事，其駕駛行為有過失自明。且告訴人甲○○之傷害與被告之過失行，具有相
    當因果關係。是綜上，被告之犯行，堪以認定。至於被告一度辯稱：其返家後，
    仍繼續飲酒，故前開酒後關於吐氣後酒精含量，並不準確云云。查其在八卦山處
    ，業已飲酒多時，是其縱於返家後，仍有繼續飲酒之舉，則該酒後吐氣所含酒精
    成份應係每公升０．八０毫克左右，固不得以此推卻其責任，附此說明。
二、核被告乙○○所為，分別係犯刑法第一百八十五條之三及第二百八十四條第一項
    之前段之罪。又被告為汽車駕駛人，酒醉駕車因而致人受傷，依法應負刑事責任
    ，就此部分應依道路交通管理處條例第八十六條第一項之規定加重其刑。其所犯
    二罪間，犯意各別，罪名不同，應分論併罰。爰審酌被告酒醉駕車肇事，嚴重危
    害公共安全及其之過失程度、被害人所受傷勢，及業與告訴人達成和解（告訴人
    未提及撤回告訴）與被告犯罪後之態度等一切情狀，分別量處如主文所示之刑，
    並定其應執行刑，均並諭知易科罰金之折算標準，以資懲戒。
三、公訴意旨另略謂：被告乙○○駕駛車牌號碼Ａ五─二０二六號自用小客車於前開
    時、地，撞及對向駛來，由告訴人甲○○駛之車牌號碼九Ｈ─四五九七號自用小
    貨車，致告訴人甲○○受有前揭傷害，惟被告乙○○雖下車查看，但未救助受傷
    卡車內之告訴人甲○○，而心虛加速逃離現場。因認被告乙○○另涉有刑法第一
    百八十五條之四之駕駛交通工具肇事逃逸罪嫌云云。
四、訊之被告堅決否認涉有駕駛交通工具肇事逃逸之犯行，並辯稱：伊於兩車撞擊後
    ，曾下車觀看，惟伊業已頭暈且亦不知告訴人兩腿受傷而卡於車內，故於告知告
    訴人本件車損宜由各自承修所駕駛之車輛後，即行離去返家，伊並無逃逸之犯行
    等語。經查：被告因飲酒之故，於肇事時，其酒後吐氣所含酒精成份已達每公升
    ０．八０毫克，業至不能安全駕駛動力交通工具之程度，已如上述，是其精神狀
    況不佳，對外對事物之判斷，自低於常態，此徵諸於告訴人於警訊中陳稱「（問
    ：發生時你有無看到該自小客車Ａ五─二０二六號駕駛乙○○）有，我看到他有
    昏睡現象，臉紅眼呆滯，有喝酒傾象」等語，益可明確。而本件告訴人於車輛受
    撞及後，其上肢及頭部等明顯處，並未有流血跡象，且其坐於駕駛座上，有前開
    診斷書可參，是自外表以觀並無法得知告訴人業已受傷，況被告之精神狀態業處
    酒醉狀況，更是無法察覺上情，故被告所辯，與常理相符，堪可採信。按刑法第
    一百八十五條之四之駕駛交通工具肇事逃逸罪之成立，非但客觀上須有行為人駕
    駛動力交通工具肇事，致人死傷而逃逸之事實，且行為人於主觀上對肇事後，致
    人死傷之事實有認知，方該當之。此觀本條並未明文處罰過失犯自明。依前述，
    本件被告於肇事後，雖有下車但未為救護而離去，惟因其並不知告訴人業已受有
    兩小腿擦傷、右下肢撕裂傷約三公分之傷害，故按前開所陳，自不得以駕駛交通
    工具肇事逃逸罪相論處，方為適法。故公訴人所指此部分，因不能證明被告犯罪
    ，故應為無罪之諭知。
據上論斷，應依刑事訴訟法第二百九十九條第一項前段、第三百零一條第一項前段，
刑法第一百八十五條之三、第二百八十四條第一項、第五十一條第五款，道路交通管
理處罰條例第八十六條第一項、罰金罰鍰提高標準條例第一條前段，第二條前段，判
決如主文。
本件經檢察官羅美秀到庭執行職務。
中    華    民    國      九十一       年      十      月    三十       日
                                臺灣彰化地方法院交通法庭
                                    法      官  洪  志  賢
右正本證明與原本無異。
如不服本判決，應於判決送達後十日內，向本院提出上訴狀（須附繕本）。
告訴人或被害人對於判決如有不服具備理由請求檢察官上訴者，其上訴期間之計算係
以檢察官收受判決正本之日期為準。
                                    法院書記官  洪  年  慶
中    華    民    國      九十一       年      十一    月       五      日
刑法第一百八十五條之三：
服用毒品、麻醉藥品、酒類或其他相類之物，不能安全駕駛動力交通工具而駕駛者，
處一年以下有期徒刑、拘役或三萬元以下罰金。
刑法第二百八十四條：
因過失傷害人者，處六月以下有期徒刑、拘役或五百元以下罰金。致重傷者，處一年
以下有期徒刑、拘役或五百元以下罰金。
從事業務之人，因業務之過失傷害人者，處一年以下有期徒刑、拘役或一千元以下罰
金。致重傷者，處三年以下有期徒刑、拘役或二千元以下罰金。
道路交通管理處罰條例第八十六條：
汽車駕駛人，無駕駛執照駕車、酒醉駕車、吸食毒品或迷幻藥駕車、行駛人行道或行
經行人穿越道不依規定讓行人優先通行，因而致人受傷或死亡，依法應負刑事責任者
，加重其刑至二分之一。
汽車駕駛人，在快車道依規定駕車行駛，因行人或慢車不依規定，擅自進入快車道，
而致人受傷或死亡，依法應負刑事責任者，減輕其刑。
